臺灣板橋地方法院刑事判決　　　　　　　100年度訴字第278號
公　訴　人　臺灣板橋地方法院檢察署檢察官
被　　　告　王岱
上列被告因違反毒品危害防制條例案件，經檢察官提起公訴（10
0 年度偵緝字第175 號、100 年度毒偵緝字第39號），經本院合
議庭裁定改行簡式審判程序，判決如下：
    主  文
王岱持有第二級毒品純質淨重二十公克以上，累犯，處有期徒
刑壹年。扣案之第二級毒品甲基安非他命（驗餘淨重柒拾壹點柒
捌公克）沒收銷燬，盛裝上開第二級毒品甲基安非他命之包裝袋
肆只及吸食器壹組，均沒收。
    事  實
一、王岱前於民國98年間因施用毒品案件，經本院於98年11月
    30日以98年度毒聲字第1767號刑事裁定送勒戒處所觀察、勒
    戒後，認無繼續施用毒品之傾向，於99年4 月1 日釋放出所
    ，並由臺灣板橋地方法院檢察署檢察官以98 年 度毒偵字第
    6115號（起訴書載為「99年度毒偵字第4718號」，應予更正
    ）為不起訴處分確定。另於94年間因違反洗錢防制法案件，
    經本院於95年6 月30日以94年度訴字第1865號刑事判決判處
    有期徒刑3 月，於同年10月2 日確定，於同年11月22日易科
    罰金執行完畢。詎仍不知悔改，明知甲基安非他命係毒品危
    害防制條例所規定之第二級毒品，依法不得擅自持有及施用
    ，竟為供己施用，基於持有第二級毒品甲基安非他命純質淨
    重20公克以上之犯意，於99年10月6 日下午5 時許，在臺北
    縣三重市（現已改制為新北市三重區○○○路○ 段上某處，
    以新臺幣30,000元之代價，向真實姓名年籍不詳綽號「小丁
    」之成年男子，購買甲基安非他命2 包（驗前總毛重74.48
    公克，淨重72.02 公克，驗餘淨重71.78 公克，起訴書僅載
    毛重75公克，爰補充之）而持有之；隨即基於施用第二級毒
    品之犯意，於99年10月6 日下午10時許，在其臺北縣林口鄉
    （現已改制為新北市林口區）新寮2 號之2 住處房間內，以
    將甲基安非他命放入玻璃球內燒烤吸食其煙霧之方式，施用
    甲基安非他命1 次。嗣因其為毒品調驗人口，為警於99年10
    月8 日中午12時許，在臺北縣林口鄉（現已改制為新北市林
    口區○○○路115 號前查獲，並扣得甲基安非他命2 小包及
    吸食器1 組，再經其同意，帶同員警至其停放上址之車號8C
    -4258 號（起訴書漏載「車號8C-4258 號」，應補充之）自
    用小客車內實施搜索，又扣得甲基安非他命2 大包，總計扣
    得之甲基安非他命（總毛重74.48 公克，淨重72.02 公克，
    純質淨重71.29 公克）。
二、案經臺北縣（現已改制為新北市）政府警察局新莊分局移送
    臺灣板橋地方法院檢察署檢察官偵查起訴。
    理  由
一、本件被告王岱所犯係死刑、無期徒刑、最輕本刑為三年以
    上有期徒刑以外之罪，其於準備程序中就被訴事實為有罪之
    陳述，經本院告知簡式審判程序之旨，並聽取公訴人、被告
    之意見後，經本院合議庭依刑事訴訟法第273 條之1 第1 項
    規定裁定由受命法官獨任進行簡式審判程序，合先敘明。
二、認定犯罪事實所憑證據及理由
（一）上揭持有及施用第二級毒品犯行之事實，業據被告王岱
      於本院審理時坦承不諱【見本院100 年3 月22日準備程序
      筆錄第3 頁、同日簡式審判筆錄第2-4 頁】，核與被告於
      警詢及偵查中之供述相符【見99年度毒偵字第8007號卷第
      4-5 頁、100 年度偵緝字第175 號偵查卷第31頁】。
（二）被告於99年10月8 日下午2 時22分許，經警予以採集其尿
      液檢體（代碼編號為D0000000），經送臺灣檢驗科技股份
      有限公司以酵素免疫分析法初步檢驗，再以氣相層析／質
      譜儀法確認檢驗後，確呈安非他命類陽性反應一節，有臺
      北縣（現已改制為新北市）政府警察局新莊分局毒品犯罪
      嫌疑人尿液採驗作業管制紀錄、臺灣檢驗科技股份有限公
      司濫用藥物檢驗報告（報告日期：99年10月28日）各1 份
      在卷可稽（見99年度毒偵字第8007號卷第57、58頁）。
（三）按「尿液毒品檢驗…若能使用先進之氣相層析質譜儀分析
      法確認，則可完全排除偽陽性之干擾，為目前最具公信力
      的檢驗方法。」等語，有法務部調查局第六處87年9 月29
      日（87）發技（一）字第87074574號函附卷為憑，足見前
      揭臺灣檢驗科技股份有限公司所使用之檢驗方法已可完全
      排除毒品偽陽性之干擾，其檢驗結果堪以採信；而「甲基
      安非他命經口服投與後約百分之70於24小時內自尿液中排
      出，約百分之90於96小時內自尿液中排出，甲基安非他命
      之檢出與其投與方式、投與量、個人體質、採尿時間及檢
      測儀器之精密度等諸多因素有關，惟依上述資料推斷，最
      長可能不會超過4 日」等情，此有行政院衛生署藥物食品
      檢驗局（81）藥檢壹字第001156號函1 紙附卷可憑。
（四）又被告先於99年10月8 日中午12時許，經警在臺北縣林口
      鄉（現已改制為新北市林口區○○○路115 號，以被告為
      毒品調驗人口而對其實施臨檢，經當場查扣疑似毒品甲基
      安非他命2 小包及吸食器1 組，復經被告自願同意搜索，
      於同日中午12時20分許，在被告停放於上址之車號8C-425
      8 號自用小客車內查扣疑似甲基安非他命2 大包等情，有
      被告警詢筆錄、自願受搜索同意書、臺北縣（現已改制為
      新北市）政府警察局新莊分局搜索、扣押筆錄、扣押筆錄
      各1 份、扣押物品目錄表2 份及扣案物品暨現場蒐證照片
      19張在卷可按（見99年度毒偵字第8007號卷第4 、12、7-
      9 、13-15 、11、17、23-32 頁）。而上揭扣案之白色晶
      體共計4 包，經送內政部警政署刑事警察局鑑驗結果，確
      檢出甲基安非他命成分（合計驗前總毛重74.48 公克、淨
      重72.02 公克，驗餘淨重71.78 公克，驗前總純質淨重71
      .29 公克，純度約99％）之情，有該局於99年10月20日出
      具之刑鑑字第0990143626號鑑定書1 紙附卷可稽（見99年
      度毒偵字第80 07 號卷第59頁）。並有上述甲基安非他命
      2 小包、2 大包（共計4 包）及吸食器1 組扣案可稽。
（五）綜上所述，員警先後自被告身上及駕駛之車輛內查扣被告
      持有之上揭甲基安非他命共計4 包，又被告之尿液經以氣
      相層析質譜儀分析法檢驗，呈安非他命類陽性反應乙事，
      被告於警詢、偵查及本院審理中均供認之，如上述，佐以
      上函示，並有上開扣案物可佐，是被告持有及施用第二級
      毒品之犯行，事證明確，應堪認定。
（六）被告前於98年間因施用毒品案件，經依本院裁定送勒戒處
      所觀察、勒戒後，認無繼續施用毒品之傾向，於99年4 月
      1 日釋放出所，並由臺灣板橋地方法院檢察署檢察官以98
      年度毒偵字第6115號（起訴書載為「99年度毒偵字第4718
      號」，應予更正）為不起訴處分確定等情，有臺灣高等法
      院被告前案紀錄表1 份在卷可按，是被告於上揭觀察、勒
      戒執行完畢釋放後5 年內，再犯本件施用毒品之犯行，已
      不屬毒品危害防制條例第20條規定之「初犯」或「5 年後
      再犯」情形，應依同條例第10條處罰（最高法院97年第5
      次刑事庭會議決議意旨參照）。是被告犯行堪以認定，應
      依法論科。
三、論罪科刑
（一）按最高法院歷年來針對罪數問題乃建立所謂「吸收犯」之
      理論（最高法院93年度臺上字第6502號判決意旨參照），
      且其類型亦非專以高度行為吸收低度行為一類為限，尚包
      括全部行為吸收部分（階段）行為等。又所謂高度行為吸
      收低度行為，乃係基於法益侵害之觀點，認為當高度行為
      之不法內涵足以涵蓋低度行為時，方得論以吸收犯。98年
      5 月20日修正（並自公布後六個月施行）之毒品危害防制
      條例既將同屬持有毒品行為之處罰依數量多寡而分別以觀
      ，顯見立法乃係有意以持有毒品數量作為評價持有毒品行
      為不法內涵高低之標準，並據此修訂持有毒品罪之法定刑
      ，俾使有所區隔。因此可推知當行為人持有毒品數量達法
      定標準以上者，由於此舉相較於僅持有少量毒品之不法內
      涵較高、法定刑亦隨之顯著提升，縱令行為人係為供個人
      施用而1 次購入，由於該等行為不法內涵非原本施用毒品
      行為所得涵蓋，自不得拘泥於以往施用行為吸收持有行為
      之既定見解，應本諸行為不法內涵高低行為判斷標準，改
      認持有法定數量以上毒品之行為屬高度行為而得吸收施用
      毒品行為，或逕認施用毒品之輕行為當為持有超過法定數
      量毒品之重行為所吸收，方屬允當。查甲基安非他命屬毒
      品危害防制條例第2 條第2 項第2 款所規定之第二級毒品
      ；本案被告所持有之甲基安非他命純質淨重既逾20公克，
      且係為供己施用而1 次購入，並進而施用之，揆諸上開說
      明，被告王岱所為，係犯毒品危害防制條例第11條第4項
      之持有第二級毒品純質淨重20公克以上之罪。
（二）被告持有第二級毒品甲基安非他命逾20公克並進而施用，
      其施用之低度行為應為持有之高度行為所吸收。
（三）查被告有如事實欄一所述之前案刑事犯罪執行紀錄，有臺
      灣高等法院被告前案紀錄表1 份附卷可考，其於上開有期
      徒刑執行完畢後5 年內，故意再犯本件有期徒刑以上之罪
      ，應依刑法第47條第1 項之規定，論以累犯，並加重其刑
      。
（四）爰審酌被告前經觀察、勒戒後，仍未能戒斷其施用毒品之
      惡習，並兼衡其智識程度、犯罪之動機、目的、手段，兼
      衡其施用毒品所生危害，實以自戕身心健康為主，對於他
      人生命、身體、財產等法益，尚無明顯而重大之實害，暨
      其犯罪後坦認犯行之態度，惟被告曾於99年間二度違犯持
      有毒品罪，分經本院論罪科刑確定在案，有臺灣高等法院
      被告前案紀錄表可按，應深知無故持有毒品為法所禁止之
      行為，詎其仍為本件持有第二級毒品之犯行，助長毒品流
      通，且件持有之甲基安非他命毒品數量甚鉅且純度約99％
      ，其行應予非難等一切情狀，論處如主文所示之刑，以示
      懲儆。
（五）扣案之甲基安非他命，合計淨重72.02 公克，驗餘淨重71
      .78 公克，係查獲之第二級毒品，業如前述，不問屬於犯
      人與否，依毒品危害防制條例第18條第1 項前段規定沒收
      銷燬之。至鑑驗用罄甲基安非他命0.24公克部分，因已滅
      失，爰不另為沒收銷燬之諭知，併此說明。又包裝上開所
      示扣案第二級毒品甲基安非他命之外包裝袋4 只，應係用
      於包裹毒品，防其裸露、潮濕，便於攜帶及持有第二級毒
      品甲基安非他命所用之物；以及供本件施用甲基安非他命
      犯行所用之吸食器1 組，均係被告所有，亦據被告供明在
      卷（見上開簡式審判筆錄第3 頁），爰均依刑法第38條第
      1 項第2 款規定宣告沒收之。
據上論斷，應依刑事訴訟法第273 條之1 第1 項、第299 條第1
項前段，毒品危害防制條例第11條第4 項、第18條第1 項前段，
刑法第11條前段、第47條第1 項、第38條第1 項第2 款，判決如
主文。
本案經檢察官洪松標到庭執行職務。
中    華    民    國    100    年    4    月    8     日
                  刑事第二十一庭  法  官  方鴻愷
以上正本證明與原本無異。
如不服本判決應於收受判決後10日內向本院提出上訴書狀，並應
敘述具體理由。其未敘述上訴理由者，應於上訴期間屆滿後20日
內向本院補提理由書（均須按他造當事人之人數附繕本）「切勿
逕送上級法院」。
                                  書記官  江怡萱
中    華    民    國   100    年    4     月    13    日
附錄本案論罪科刑法條全文：
毒品危害防制條例第11條
持有第一級毒品者，處3 年以下有期徒刑、拘役或新臺幣5 萬元
以下罰金。
持有第二級毒品者，處2 年以下有期徒刑、拘役或新臺幣3 萬元
以下罰金。
持有第一級毒品純質淨重十公克以上者，處1 年以上7 年以下有
期徒刑，得併科新臺幣1 百萬元以下罰金。
持有第二級毒品純質淨重二十公克以上者，處6 月以上5 年以下
有期徒刑，得併科新臺幣70萬元以下罰金。
持有第三級毒品純質淨重二十公克以上者，處3 年以下有期徒刑
，得併科新臺幣30萬元以下罰金。
持有第四級毒品純質淨重二十公克以上者，處1 年以下有期徒刑
，得併科新臺幣10萬元以下罰金。
持有專供製造或施用第一級、第二級毒品之器具者，處1 年以下
有期徒刑、拘役或新臺幣1 萬元以下罰金。